最高法院刑事判決　　　　　　九十四年度台上字第四二七七號
　　上　訴　人 　甲○○
　　　　　　　　　　　　 號
上列上訴人因違反槍砲彈藥刀械管制條例（殺人未遂）案件，不
服台灣高等法院中華民國九十四年五月十一日第二審更審判決（
九十四年度少連上更(二)字第八號，起訴案號：台灣台北地方法院
檢察署八十六年度偵字第七七七一、一○五一七、一一一八五、
一三二一七、一三二一八、一六○一七號、八十六年度少連偵字
第一七三號），提起上訴，本院判決如下：
    主  文
上訴駁回。
    理  由
按刑事訴訟法第三百七十七條規定：上訴於第三審法院，非以判
決違背法令為理由，不得為之。是提起第三審上訴，應以原判決
違背法令為理由，係屬法定要件。如果上訴理由狀並未依據卷內
訴訟資料，具體指摘原判決不適用何種法則或如何適用不當，或
所指摘原判決違法情事，顯與法律規定得為第三審上訴理由之違
法情形，不相適合時，均應認其上訴為違背法律上之程式，予以
駁回。上訴人甲○○（綽號「紅鼻子」，與雷雲霄、陳國豐、陳
嘉榮、呂泓毅、林遵信、陳昭鑫、蘇志偉（以上均經判刑定讞）
、周世強（通緝中）、及乙○○（少年法庭審理）及綽號「阿倫
」之成年男子，於民國八十四年二月間，在台北市○○路○段二
一六號二樓「鼎新樓餐廳」，參加史屏山（業經判刑定讞）所發
起、主持之「竹聯幫蘭堂永平會」犯罪組織，由史屏山擔任會長
，上承「竹聯幫蘭堂」堂主黃海如、副堂主金瑞祥（均另案審理
）命令行事，經燒香、呼喊「竹葉飄飄片片聯，五湖四海我獨尊
」等口號之開堂儀式後，正式加入「竹聯幫蘭堂永平會」。嗣上
訴人與雷雲霄、陳國豐、陳嘉榮、呂泓毅、林遵信、蘇志偉、乙
○○與周世強、陳昭鑫等人，至台北市○○○路○段一五六號十
八樓陳帝國（另案審理）所經營之「駿國機構企業公司」從事圍
事工作（即從事保護公司安全等工作），並由該公司統一發給黑
色西服作為該幫制服，集體在喪葬或其他集會等場合出現，承堂
主黃海如、會長史屏山之命，在台北市松山區、信義區、南港區
等地賭場從事收帳、討債、看場子、收規費等不法行為，而以前
開地區為其不法勢力範圍。迨同年九月三十日下午，上訴人獲悉
其女友遭顏伯軒欺侮，即恃其竹聯幫背景，先偕同雷雲霄前往台
北市○○路泡沫紅茶店尋找顏伯軒理論，一言未合，發生鬥毆，
雙方相約於當日晚間十二時許在台北市玉成公園談判；雷雲霄旋
將此事告知周世強，並通知其他幫眾陳嘉榮、呂泓毅、蘇志偉及
乙○○前往玉成公園集合。嗣經周世強向史屏山轉向黃海如、金
瑞祥報告上情後，乃由史屏山交付二支九０制式手槍及一支四五
手槍予周世強作為教訓顏伯軒之用，後陳昭鑫即駕車搭載上訴人
、周世強、雷雲霄、陳國豐、林遵信及「阿倫」等人先行前往台
北市玉成公園，在該處周世強出示前揭三把手槍，上訴人、周世
強、陳昭鑫、雷雲霄、陳國豐、林遵信及「阿倫」等人即共同未
經許可，無故持有該三把手槍，著由「阿倫」及林遵信持有，乃
共同基於傷害之犯意聯絡，推由上訴人、雷雲霄及陳國豐先進入
公園內與顏伯軒及其友人陳慶、李昆育等人談判，周世強及陳
昭鑫在外把風接應。惟因談判未成，旋由「阿倫」、林遵信分持
該三把手槍衝進公園內開槍射擊，擬傷害顏伯軒等人，因顏伯軒
等人及時閃避，僅擊中陳慶手部，致其左尺骨末端開放性骨折
。林遵信、「阿倫」於開槍後，即與陳昭鑫駕車逃逸。陳嘉榮、
呂泓毅、蘇志偉及乙○○等人甫騎機車趕抵玉成公園外，聽聞槍
聲，亦儘速離去。嗣周世強、陳昭鑫、雷雲霄、陳國豐、林遵信
及「阿倫」等人，至台北市○○路向史屏山報告後，周世強始將
前揭三把手槍交還史屏山，案經陳慶訴警偵辦而查獲等情。因
而撤銷第一審關於上訴人部分之不當判決，改判論處其共同未經
許可，無故持有手槍罪刑。已綜核全部卷證資料，詳加斟酌論斷
，敘明其所憑之證據及認定之理由，而以上訴人否認犯罪所持之
辯解為不足採，予以指駁綦詳，俱有卷存之證據資料可資覆按。
從形式上觀察，並無判決違背法令之情形存在。按以自己共同犯
罪之意思，參與實施犯罪構成要件以外之行為，或以自己共同犯
罪之意思，事先同謀，而由其中一部分人實施犯罪之行為者，均
為共同正犯，故共同實施犯罪行為，在合同意思範圍內，相互利
用他人之行為，以達其犯罪之目的，原不必每一階段均參與，祇
須分擔犯罪行為之一部，即應對於全部所發生之結果共同負責；
而共同正犯之意思聯絡，不限於事前有所協議，於行為當時，基
於相互之認識，以共同犯罪之意思參與者，亦無礙於共同正犯之
成立。史屏山交付二支九０制式手槍及一支四五手槍予周世強作
為教訓顏伯軒之用，周世強即在台北市玉成公園向上訴人、陳昭
鑫、雷雲霄、陳國豐、林遵信與「阿倫」等人出示該三把手槍，
著由「阿倫」及林遵信持有，並推由上訴人、雷雲霄及陳國豐進
入公園內與顏伯軒等人談判，周世強及陳昭鑫在外把風接應，因
談判未成，旋由「阿倫」、林遵信分持該三把手槍衝進公園內開
槍射擊，擊中陳慶手部，則上訴人與史屏山、周世強、「阿倫
」、林遵信等人就非法持有槍彈部分，顯係在合同意思範圍內，
相互利用他人之行為，以達其犯罪之目的，雖各人祇分擔犯罪行
為之一部，仍應對於全部所發生之結果共同負責；又其事前縱未
有協議，但於行為當時，基於相互之認識，以共同犯罪之意思參
與，亦無礙於共同正犯之成立，原判決以無故持有手槍罪之共同
正犯問擬，自屬正當合法。至證據之取捨及證據證明力如何，均
屬事實審法院得自由裁量、判斷之職權，苟其此項裁量、判斷，
並不悖乎通常一般之人日常生活經驗之定則或論理法則，又於判
決內論敘其何以作此判斷之心證理由者，即不得任意指摘其為違
法，據為提起第三審上訴之合法理由；而認定犯罪事實所憑之證
據，並不以直接證據為限，間接證據亦包括在內，審理事實之法
院綜合卷內之直接、間接證據，本於推理作用，於通常一般之人
均不致有所懷疑，得確信其為真實之程度者，即非不得據之為有
罪之認定。又共同被告之陳述有部分前後不符，或相互間有所歧
異時，究竟何者為可採，法院仍得本其自由心證予以斟酌，非謂
一有不符或矛盾，即應認其全部均為不可採信，若其基本事實之
陳述，果與真實性無礙時，仍非不得予以採信。原判決認定上訴
人參加「竹聯幫蘭堂永平會」之犯罪組織及無故持有手槍之事實
，係綜合上訴人及共同被告雷雲霄、陳國豐、陳昭鑫、陳嘉榮、
呂泓毅等人之部分自白，被害人顏伯軒、陳慶、李昆育，證人
蘇志偉、呂鴻毅之證詞，內政部警政署覆函、台北市政府警察局
中山分局列管竹聯幫活動調查表、竹聯幫成員歷年來因參與圍標
、恐嚇取財、擄人勒贖等案件之起訴書、判決書，台北市立忠孝
醫院覆函等直接、間接證據，本於推理作用，為認定犯罪事實之
基礎。其中關於上訴人及共同被告雷雲霄、陳國豐、陳昭鑫、陳
嘉榮、呂泓毅等人就非法持有上述槍彈之細節，前後供述雖有差
異，但其基本事實之陳述則無異致，原審本其自由心證，認其部
分供詞為可採，予以採信，其餘供詞為不實，加以摒棄，乃其採
證認事職權之合法行使，自不得指為違法。又「竹聯幫蘭堂永平
會」是否為以犯罪為宗旨之結社？上訴人等人持有手槍究為三支
抑二支？周世強將槍交予何人？由何人持槍射擊被害人？該等槍
彈有無殺傷力？上訴人是否知悉周世強等人攜帶槍彈等事項，亦
屬原審取捨證據及證據證明力判斷職權之合法行使，其所為判斷
，尚無悖乎一般經驗法則，仍不得指為違法。另依修正後刑事訴
訟法施行法第七條之三規定：「中華民國九十二年一月十四日修
正通過之刑事訴訟法施行前，已繫屬於各級法院之案件，其以後
之訴訟程序，應依修正刑事訴訟法終結之。但修正刑事訴訟法施
行前已依法定程序進行之訴訟程序，其效力不受影響」。經查九
十二年一月十四日修正通過之刑事訴訟法，業於同年九月一日施
行，而本案係於八十六年十月二十七日修正刑事訴訟法施行前繫
屬於第一審法院，依前開法條規定，對於提起上訴之案件，於修
正刑事訴訟法施行前第一審就可得為證據之證據，已依法定程序
調查者，其效力不受影響，仍得為證據。本案上訴人、共同被告
、被害人、證人先後於警訊、偵查及第一審中供證在卷，原審業
於審判期日依法定程序提示筆錄並告以要旨，令上訴人辯論而為
合法調查，有原審審判筆錄在卷可稽（原審更(二)卷第四八至五一
頁）。揆諸前揭說明，上開供述證據，自有證據能力（原判決復
敘明上訴人未爭執卷內相關證據之證據能力－見原判決第八頁上
段），原審未於審判期日再行踐履交互詰問之程序，要無採證違
法或職權調查未盡之違法可言。上訴意旨置原判決上開明確論斷
於不顧，對原審取捨證據及證據證明力判斷之審判職權行使，任
憑己見，或就同一證據資料為相異之評價，或就不影響於判決本
旨事項再為事實上之爭辯，均與法律規定得為第三審上訴理由之
違法情形，不相適合，其上訴為違背法律上之程式，應予駁回。
據上論結，應依刑事訴訟法第三百九十五條前段，判決如主文。
中　　華　　民　　國　九十四　年　　八　　月　 十一　 日
                      最高法院刑事第三庭
                          審判長法官  紀　俊　乾
                                法官  黃　正　興
                                法官  劉　介　民
                                法官  陳　東　誥
                                法官  魏　新　和
      本件正本證明與原本無異
                                      書  記  官
中　　華　　民　　國　九十四　年　　八　　月　 十六　 日
                                                      Ｌ
